臺灣高雄地方法院刑事判決　　　　　　　100年度訴字第373號
公　訴　人　臺灣高雄地方法院檢察署檢察官
被　　　告　顏志育
上列被告因搶奪案件，經檢察官提起公訴（99年度偵緝字第2925
號），本院判決如下：
   主  文
顏志育共同犯搶奪罪，處有期徒刑壹年。
   事  實
一、顏志育與施志強（所涉搶奪罪嫌，業經本院以99年度訴字第
    118 號判決處有期徒刑10月確定）為獄中認識之朋友，顏志
    育於96年9 月24日前往南投與施志強碰面，渠等2 人因缺錢
    花用，遂由顏志育提議搶奪他人財物，渠等2 人乃共同基於
    意圖為自己不法所有之犯意聯絡，於民國96年9 月24日晚間
    10 時15 分許，由顏志育騎乘車號不詳之光陽牌「豪邁」型
    號之重機車搭載施志強，行經址設南投縣草屯鎮○○路101
    號「炎峰國小」大門前時，適見莊惠文獨自行走，認有機可
    乘，遂由顏志育騎乘上開機車靠近莊惠文身體處暫停，並負
    責把風接應，施志強則下車趁莊惠文不及防備之際，徒手搶
    奪莊惠文以肩背之白色皮包乙只（內有皮夾、國民身分證、
    學生證、合作金庫銀行提款卡1 張、臺北富邦銀行提款卡1
    張、中華郵政公司提款卡1 張、NOKIA 牌行動電話1 支（門
    號：0000000000、手機序號：0000000000000000）、MP3 隨
    身聽1 臺、新臺幣約現金3,000 元等物）得手後，施志強旋
    即跳上顏志育騎乘之上開機車，2 人沿南投縣草屯鎮○○路
    東往西方向越過太平路口逃逸，途中顏志育與施志強停下車
    朋分贓物，由施志強取得上開NOKIA 行動電話1 支，其餘搶
    得物品則均由顏志育取走，嗣後施志強並將其申請之門號00
    00000000號之SIM 卡插入前揭搶得之手機內使用。嗣經莊惠
    文報警處理後，經警方調閱施志強、施志強友人包馨尹及莊
    惠文等人申請之行動電話通聯紀錄比對後，而循線查獲上情
    。
二、案經臺灣高雄地方法院檢察署檢察官自動檢舉簽分偵案後偵
    查起訴。
    理  由
壹、證據能力部分：
    按除法律另有規定外，實施刑事訴訟程序之公務員因違背法
    定程序取得之證據，其有無證據能力之認定，應審酌人權保
    障及公共利益之均衡維護；被告以外之人於審判外之言詞或
    書面陳述，除法律有規定者外，不得作為證據；又被告以外
    之人於審判外之陳述，雖不符合同法第159 條之1 至第159
    條之4 之規定，但經當事人於審判程序同意作為證據，法院
    審酌該言詞陳述或書面陳述作成時之情況，認為適當者，亦
    得為證據；當事人、代理人或辯護人於法院調查證據時，知
    有第159 條第1 項不得為證據之情形，而未於言詞辯論終結
    前聲明異議者，視為有前項之同意，刑事訴訟法第158 條之
    4 、第159 條第1 項、第159 條之5 分別定有明文。本判決
    下列所引用之各項供述證據，當事人均不爭執各該證據之證
    據能力，且迄本院言詞辯論終結前亦均未就該等證據之證據
    能力聲明異議，本院審酌此等證據資料取得及製作時之情況
    ，尚無違法不當及證明力明顯過低之瑕疵，以之作為證據應
    屬適當；另本判決後述所引之各項非供述證據，無證據證明
    係實施刑事訴訟程序之公務員以不法方式所取得，且亦無證
    據證明係非真實，復均與本件待證事實具有關聯性，是依刑
    事訴訟法第158 條之4 之反面解釋，當有證據能力；又前開
    供述與非供述證據復經本院於審理期日中合法調查，自均得
    為本案證據使用，同先敘明。
貳、實體部分：
一、訊據被告顏志育固坦承曾於上開時間騎乘機車搭載他案被告
    施志強前往址設於南投縣草屯鎮○○路101 號之「炎峰國小
    」附近，惟矢口否認有何搶奪犯行，辯稱：施志強跟伊說他
    要去收一筆錢，叫伊在那邊等一下，伊不知道施志強是要去
    搶奪，也沒有看到行搶過程云云。經查：
  (一)證人即共同被告施志強於偵訊中證稱：伊當時在南投工作，
    顏志育去南投找伊吃東西，在回家的路上，由顏志育騎乘機
    車載伊，因彼此聊到經濟狀況不好，顏志育遂提議要搶奪，
    剛好看到被害人莊惠文夜間獨自行走，顏志育就騎機車靠近
    ，伊則下車趁被害人不及抗拒之際，從背後拉被害人的皮包
    ，得手後就趕快上車，跟顏志育逃離現場，後來伊只有使用
    搶到的行動電話撥打，其他東西都被顏志育拿走了等語明確
     (見臺灣高雄地方法院檢察署98年度偵字第36878 號卷第5
    至6 頁) ，另其於本院審理中經具結後亦為與前揭情詞大致
    相同之證述，並且明確指稱其在第一時間檢察官偵訊中所為
    的陳述，因距離事發時間較近，印象較為深刻，故均屬事實
    等語在卷可稽( 見本院訴字卷第58至64頁) ；再查，據證人
    即被害人莊惠文於警詢及偵查中具結證稱：伊於96年9 月24
    日晚間10時15分許，在南投縣草屯鎮○○路101 號炎峰國小
    前遭搶奪，當時有兩個人騎機車到伊前面，機車後座那個人
    就跑下來趁機將伊所背的皮包搶走，隨後2 人就騎機車沿中
    興路東向西越過太平路方向逃逸等語無訛( 見警卷第1 至2
    頁，臺灣南投地方法院檢察署97年度偵字第680 號卷第10頁
    ) ，此外，被告施志強行搶後，於96年9 月26日將其000000
    0000號之SIM 卡插入前揭搶得之手機內使用一情，復有0000
    0000 00 門號之通聯紀錄資料1 份在卷可憑( 見警卷第19至
    20頁) 。綜合上揭事證，足認被告顏志育與施志強2 人確實
    於上開時、地，以由顏志育騎乘機車並加以在場把風接應，
    施志強下手行搶之方式，共同搶奪被害人莊惠文之財物無疑
    ，此部分之事實，堪稱明確。
  (二)被告雖以前揭情詞置辯，惟查：
  1.被告先於99年12月23日檢察官訊問程序中供稱：伊不認識施
    志強( 見臺灣高雄地方法院檢察署99年度偵緝字第2925號卷
    【下稱偵緝卷】第32頁) ，然其後於偵訊及本院審理中復均
    供承其認識施志強，施志強是其之前在獄中的獄友，且於96
    年9 月24日有去南投找施志強等語( 見偵緝卷第46頁，本院
    100 年度審訴字第39 8號卷第22至23頁，本院訴字卷第20至
    21頁、第66至67頁) ，被告前後供述不一，且被告既然與施
    志強是獄友關係，復且曾經親自前往南投找過施志強，足見
    渠等2 人具有一定交情，被告即無對施志強毫無印象之理，
    若被告對於搶奪一事毫不知情，大無謊稱其不認識施志強之
    必要，故被告於偵訊之初供稱其不認識施志強，顯係為撇清
    關係、逃避刑責所為之舉動，益證被告確實知悉並參與前揭
    搶奪犯行無疑。
  2.又按搶奪乃趁人不備之際，予以強取豪奪其財物之行為，故
    搶奪行為通常均發生在一瞬間，且行搶者為便利逃逸，通常
    亦會要求把風接應者在附近等候，以便其搶得財物後得以立
    即逃逸離去現場，免遭逮捕查獲；而根據證人莊惠文之證詞
    ，歹徒係騎機車靠近其身旁後加以行搶，證人即共同被告施
    志強亦於本院審理中具結證稱：機車靠近被害人之後伊就下
    車去搶她的皮包，搶完以後旋即上車逃離現場，距離搶皮包
    至跳上機車後座之時間約歷經30秒左右等語( 見本院訴字卷
    第60至62頁) ，核其2 人證詞皆與一般搶奪常情相符，堪值
    採信；被告雖辯稱伊將機車停在距離炎峰國小校門口約1 、
    2 0 公尺處，施志強下車約3 、4 分鐘後才上車，伊沒有看
    到施志強下車去做什麼云云( 見本院訴字卷第20至21頁) ，
    然前揭搶奪行為乃發生於一瞬間，且前後僅歷時約30秒，此
    情前已述及，若如被告辯稱共同被告施志強下車後約3 、4
    分鐘才上車，則在該段時間內，施志強應早就遭被害人或其
    他路人逮捕，根本無坐上機車離去現場之機會，是被告辯稱
    期間約歷時3 、4 分鐘云云，顯然悖於常情，自難採信；再
    者，共同被告施志強下車搶奪他人財物前，必定會先確保其
    行搶後得以立即坐上機車順利逃逸，自無可能讓被告將機車
    停在距離行搶地點約1 、20公尺之遠處等候，徒增其遭逮捕
    查獲之風險，故被告辯稱其將機車停放在距離校門口約1 、
    20公尺遠處等候，其沒有看見行搶過程云云，即與實情顯著
    相違，委無可採。
  3.另查，證人即共同被告施志強因參與本件犯行，業經本院以
    99年度訴字第118 號判決處有期徒刑10月確定，現因本案於
    武陵分監執行中，其對於自身所涉搶奪犯行於警詢、偵訊及
    本院審理中皆已坦承不諱，坦然接受法律制裁，有相關刑事
    卷宗及共同被告施志強之前案紀錄表在卷可參，且與被告顏
    志育間並無任何仇怨糾紛，自無再行誣賴構陷被告之必要，
    是以，應係確有其事，證人施志強始會為上開證述，故證人
    施志強之證詞堪可採信為真；且徵諸被告供稱：伊於96年9
    月24日約晚上9 點多去南投草屯找施志強敘舊，本來要去吃
    宵夜，後來伊載施志強去跟朋友拿錢之後，因為施志強有事
    ，伊載施志強回家後，就搭客運返回高雄等語( 見本院訴字
    卷第66至68頁) ，查被告既自稱遠從高雄搭乘客運前往南投
    草屯找證人施志強敘舊，應會在當地停留相當一段時間，然
    其甫於晚間9 點多抵達南投草屯，卻又於同日10時15分後匆
    匆搭客運返回高雄，該行為與一般好友之間相約敘舊之情節
    顯有不同，則被告找證人施志強之目的是否僅為敘舊，亦或
    另有其他目的，已非無疑；再依被告於晚間9 點多與證人施
    志強碰面後，於當日晚間10時15分許隨即發生上開搶案，嗣
    被告並於同日搭乘客運返回高雄等情以觀，足認被告前往南
    投與施志強碰面，進而共乘機車前往「炎峰國小」，應係基
    於搶奪他人財物之目的，且俟雙方朋分贓物後，被告為避免
    因地緣關係而遭警方追查，旋於當日搭乘客運返回高雄，方
    屬合理，被告空言辯稱其係找證人施志強敘舊，並未搶奪財
    物云云，顯屬卸責之詞，難以採信。
二、綜上所述，被告所辯各節，均屬事後卸責之詞，無可遽信。
    本案事證明確，被告犯行洵堪認定，應予依法論科。
三、核被告所為，係犯刑法第325 條第1 項之搶奪罪。被告與他
    案被告施志強就上開犯行，有犯意聯絡及行為分擔，為共同
    正犯。爰審酌被告正值壯年，身心健全，卻不思循正當途徑
    賺取財物，恣意搶奪他人物品，嚴重侵害他人財產法益，且
    造成被害人心理恐懼，影響社會治安甚鉅，又犯後猶飾詞否
    認犯行等情，兼衡其犯罪動機、手段、搶得財物之價值、暨
    其學歷為國小畢業、工作為從事台塑外包企業、月薪約3 、
    4 萬元等一切情狀，量處如主文所示之刑，以資懲儆。
據上論斷，應依刑事訴訟法第299 條第1 項前段、刑法第28條、
第325 條第1 項，判決如主文。
本案經檢察官劉慕珊到庭執行職務。
中    華    民    國   100    年    6     月    23    日
                  刑事第十四庭審判長  法  官  陳銘珠
                                      法  官  李俊霖
                                      法  官  謝琬萍
以上正本證明與原本無異。
如不服本判決應於收受送達後10日內向本院提出上訴書狀，並應
敘述具體理由；如未敘述上訴理由者，應於上訴期間屆滿後20日
內向本院補提理由書（均須按他造當事人之人數附繕本）「切勿
逕送上級法院」。
中    華    民    國   100    年    6     月    23    日
                                      書記官 陳玉娥
附錄本案論罪科刑法條：
中華民國刑法第325條
（普通搶奪罪）
意圖為自己或第三人不法之所有，而搶奪他人之動產者，處 6
月以上 5 年以下有期徒刑。
因而致人於死者，處無期徒刑或 7 年以上有期徒刑，致重傷者
，處 3 年以上 10 年以下有期徒刑。
第 1 項之未遂犯罰之。